【裁判字號】    97,交易,101
【裁判日期】    970711
【裁判案由】    過失傷害
【裁判全文】
臺灣彰化地方法院刑事判決             97年度交易字第101號
公  訴  人  臺灣彰化地方法院檢察署檢察官
被      告  乙○○
上列被告因過失傷害案件，經檢察官提起公訴（97年度偵字第25
2 號），本院判決如下：
    主  文
乙○○因過失傷害人，處有期徒刑參月，如易科罰金，以新臺幣
壹仟元折算壹日。
    犯罪事實
一、乙○○於民國96年7 月24日晚間8 時40分許，駕駛車牌號碼
    QT-7079 號自用小客車，沿彰化縣花壇鄉○○路由北往南方
    向行駛，途經中山路2 段231 號前，欲右轉花壇街時，本應
    注意汽車行駛時，駕駛人應注意車前狀況，並隨時採取必要
    之安全措施，而依當時情形，天候雖為陰天，但夜間有照明
    ，為乾燥、無缺陷、無障礙物之柏油路面，視距良好，並無
    不能注意之情形，竟疏未注意車前狀況，適有李梁阿冠（業
    於96年9 月17日另因急性心臟衰竭死亡）騎乘車牌號碼YBW-
    777 號重型機車，沿彰化縣花壇鄉○○街由南往北方向行駛
    ，行經上開路口，即左轉中山路後停等在中山路南下車道路
    旁，等待右轉進入中山路北上車道，乙○○疏未注意車前狀
    況，於右轉花壇街時，因閃避前方左轉中山路之另1 部自用
    小客車，而疏未注意右前方李梁阿冠所騎乘停等中之上開機
    車，其避煞不及撞及李梁阿冠所騎乘之上開機車，致李梁阿
    冠人車倒地，受有右膝關節挫傷、右大腿挫傷、右小腿撕裂
    傷（10×0.5 公分）、左小腿撕裂傷（4 ×0.5 公分）、左
    手腕關節挫傷（起訴書誤載為右手掌輕微擦傷）等傷害。
二、案經李梁阿冠之子甲○○訴由臺灣彰化地方法院檢察署檢察
    官偵查起訴。
    理  由
壹、程序部分：
    按依刑事訴訟法第233 條第2 項規定，被害人已死亡者，得
    由其配偶、直系血親、三親等內之旁系血親、二親等內之姻
    親或家長、家屬告訴，但告訴乃論之罪，不得與被害人明示
    之意思相反。又按告訴乃論之罪，其告訴應自得為告訴之人
    知悉犯人之時起，於6 個月內為之，同法第237 條第1 項亦
    定有明文。本件告訴人甲○○為被害人李梁阿冠之子，屬一
    親等之直系血親卑親屬，依上開規定其於被害人死亡（96年
    9 月17日）後即得於告訴期間內提出告訴，甲○○係於96年
    12月11日向臺灣彰化地方法院檢察署檢察官以書面提出告訴
    ，並未逾告訴期間6 個月。又雖其於告訴狀表示係告訴被告
    乙○○涉犯過失致死罪（參見臺灣彰化地方法院檢察署96年
    度他字第2173號偵查卷），然按告訴乃論之罪，告訴人祇須
    表示訴究之意思為已足，不以明示其所告訴者為何項罪名為
    必要，僅須依其所陳述之事實，客觀上已可認其有訴追之意
    思，仍屬合法之告訴，此有最高法院74年度臺上字第1281號
    判例意旨參照。是此，告訴人甲○○雖提起過失致死之告訴
    ，經本院審理結果認被告所犯係過失傷害罪，然依據前開說
    明，仍應認告訴人已對本件過失傷害部分提出合法告訴。
貳、證據能力部分：
    按被告以外之人於審判外之陳述，雖不符刑事訴訟法第159
    條之1 至第159 條之4 之規定，而經當事人於審判程序同意
    作為證據，法院審酌該言詞陳述或書面陳述作成時之情況，
    認為適當者，亦得為證據。當事人、代理人或辯護人於法院
    調查證據時，知有第159 條第1 項不得為證據之情形，而未
    於言詞辯論終結前聲明異議者，視為有前項之同意，刑事訴
    訟法第159 條之5 定有明文。查本案全部卷證，公訴人及被
    告均不爭執其證據能力，本院復衡以該等供述證據作成時之
    情況，應為適當，是可認後述所引用證據之證據能力均無疑
    義，合先敘明。
參、本院論罪科刑部分：
一、上開犯罪事實，業據被告乙○○於本院審理時坦承不諱，且
    經證人即被害人李梁阿冠指證明確，有李梁阿冠96年7 月24
    日交通事故談話紀錄表1 份在卷為佐，此外復有彰化縣警察
    局道路交通事故現場圖、道路交通事故調查報告表(一)、(二)各
    1 份及現場照片16張附卷可稽（參見96年度相字第647 號相
    驗卷第13-23 頁）。又被害人李梁阿冠因本件車禍而受有右
    膝關節挫傷、右大腿挫傷、右小腿撕裂傷（10×0.5 公分）
    、左小腿撕裂傷（4 ×0.5 公分）、左手腕關節挫傷等傷害
    乙節，亦有財團法人彰化基督教醫院急診病歷及全德中醫診
    所診斷證明書各1 份在卷可資佐證（參見相驗卷第27-32 頁
    ；本院卷）。
二、按汽車行駛時，駕駛人應注意車前狀況及兩車併行之間隔，
    並隨時採取必要之安全措施，道路交通安全規則第94條第3
    項定有明文，並為領有駕駛執照之被告乙○○所應注意。查
    本件肇事時、地之狀況，雖為天候陰，但屬夜間有照明、路
    面乾燥、無缺陷、道路無障礙物、視距良好之路況，並無不
    能注意之情事，此有前揭道路交通事故調查報告表(一)、(二)及
    現場照片16張在卷足佐。又現場未留有被告所駕駛自用小客
    車之明顯煞車痕跡，且被告供承其右轉時行車速度僅時速10
    公里，堪信肇事當時被告車速並不快，而被害人李梁阿冠係
    停等中之車輛，加諸當時並非交通尖峰時段，被告倘有注意
    車前狀況隨時採取必要之安全措施，應不致與被害人發生碰
    撞，是被告未注意車前狀況以致肇事，並造成被害人受有前
    述傷害，被告之駕駛行為顯有過失。再者本件被害人之傷害
    結果與被告之過失行為，復有相當之因果關係。綜上所述，
    本件事證明確，被告上開犯行洵堪認定，應依法論科。
三、至告訴人雖以被害人李梁阿冠事後之死亡結果導因於本件車
    禍，認被告應成立過失致死罪云云。然查被害人於本件車禍
    發生後，受有右膝關節挫傷、右大腿挫傷、右小腿撕裂傷（
    10×0.5 公分）、左小腿撕裂傷（4 ×0.5 公分）、左手腕
    關節挫傷等傷害，緊急送財團法人彰化基督教醫院急救，經
    傷口處理後，於96年7 月25日出院，其後定期前往醫院換藥
    。嗣於96年9 月14日晚間，被害人在其住處浴室失去意識，
    由救護車送往財團法人彰化基督教醫院急救，經施以心肺復
    甦術後，血壓心跳恢復，但仍呈現重度昏迷，於96年9 月15
    日轉院至秀傳紀念醫院，在心臟科加護病房予以人工通氣與
    症狀治療，血壓心跳一度穩定，迨至96年9 月16日凌晨漸趨
    不穩定，雖經昇壓劑治療，仍於96年9 月16日上午6 時25分
    許，發生緩脈後心跳停止，經施以35分鐘心肺復甦術後，仍
    無自發性心跳，通知家屬後，由家屬帶回，遲至96年9 月17
    日上午8 時01分許，在自宅過世，有財團法人彰化基督教醫
    院病歷摘要及診療紀錄1 份、秀傳紀念醫院法醫參考病歷摘
    要1 紙附卷可稽，並經死者之子李盈伸、甲○○於警詢中陳
    述明確。而死者李梁阿冠於96年9 月18日，經臺灣彰化地方
    法院檢察署檢察官據報後前往相驗，因死者李梁阿冠之死因
    不明，旋於96年9 月21日，委由法務部法醫研究所法醫石臺
    平進行解剖，經解剖鑑定結果認為：(一)死者李梁阿冠於95年
    11月20日、96年7 月24日兩度遇到機車車禍，均未傷及骨骼
    ，第1 次較嚴重為皮肉傷，第2 次僅為皮傷。因周邊血液循
    環機能不良或糖尿病因素，傷口未能完全痊癒，惟無涉死因
    。(二)死者李梁阿冠長期罹患心臟病，因年事漸長，心臟功能
    衰竭的症狀逐漸出現及加重，成為心因性猝死（心律不整、
    心肌梗塞）之高危險群病患。(三)研判事故(二)之浴室內昏厥係
    因發生非致命性心律不整，初期雖然成功救回，但因心臟之
    重度增生性及擴大性心肌病變及重度二尖瓣瓣膜脫垂病變，
    終致死亡。是死者係因心臟二尖瓣瓣膜病變、增生性及擴大
    性心肌病變，導致急性心臟衰竭死亡，死亡方式為自然死亡
    ，有臺灣彰化地方法院檢察署法醫解剖鑑定報告書1 份在卷
    可佐，並有相驗筆錄、相驗報告書、相驗屍體證明書及相驗
    照片55張等附卷可參。綜上所述，本件並無積極證據足以認
    定李梁阿冠之死亡結果與被告前揭過失駕駛行為間存有相當
    因果關係，自難認定被告有何過失致人於死之犯嫌，附此敘
    明。
四、核被告乙○○所為，係犯刑法第284 條第1 項前段之過失傷
    害罪。爰審酌被告之素行、生活狀況，本件之過失程度非輕
    、被害人所受之傷害，暨考量被告肇事後雖坦承犯行，惟尚
    未能與被害人家屬達成和解之犯後態度等一切情狀，認檢察
    官具體請求量處有期徒刑3 月並無不當，茲量處如主文所示
    之刑，並諭知易科罰金之折算標準，以示懲儆。
據上論斷，應依刑事訴訟法第299 條第1 項前段、刑法第284 條
第1 項前段、第41條第1 項前段，刑法施行法第1 條之1 ，判決
如主文。
本案經檢察官黃淑媛到庭執行職務。
中    華    民    國    97    年    7     月    11    日
                  交通法庭            法  官  郭麗萍
以上正本證明與原本無異。
如不服本判決，應於判決送達後10日內，向本院提出上訴書狀，
上訴書狀應「敘述具體上訴理由」，並按他造當事人之人數附繕
本。「切勿逕送上級法院」。
告訴人或被害人對於判決如有不服具備理由請求檢察官上訴者，
其上訴期間之計算係以檢察官收受判決正本之日期為準。
中    華    民    國    97    年    7     月    15    日
                                      書記官  吳冠慧
附錄本案論罪科刑法條全文：
中華民國刑法第284條
（過失傷害罪）
因過失傷害人者，處 6 月以下有期徒刑、拘役或 5 百元以下罰
金，致重傷者，處1 年以下有期徒刑、拘役或5 百元以下罰金。
從事業務之人，因業務上之過失傷害人者，處 1 年以下有期徒刑
、拘役或1 千元以下罰金，致重傷者，處 3 年以下有期徒刑、
拘役或2 千元以下罰金。


司法院資訊處製作；財團法人民間司法改革基金會備份。
